臺灣士林地方法院交通事件裁定　　　　　　　　　　九十三年度交聲字第六九一號
　　原處分機關　臺北巿交通事件裁決所
　　異　議　人
　　即受處分人　甲○○
右列異議人即受處分人因違反道路交通管理處罰條例案件，對於臺北市交通事件裁決
所九十三年六月十四日所為之處分（原處分案號：北市裁三字第裁二二─Ａ一Ａ二０
一九五三號）聲明異議，本院裁定如左：
    主  文
原處分關於甲○○汽車駕駛人，駕駛汽車違反道路交通安全規則，因而肇事致人受傷
，吊扣其駕駛執照參個月之處分部分撤銷。
前項撤銷部分，甲○○汽車駕駛人，駕駛汽車違反道路交通安全規則，因而肇事致人
受傷，記違規點數參點。
其餘異議駁回。
    理  由
一、按汽車行駛至交岔路口，如為四車道以上或同向二車道道路，欲右轉彎時，應距
    交岔路口三十公尺前換入外側車道或右轉車道，道路交通安全規則第一百零二條
    第一項第五款定有明文；又按汽車駕駛人轉彎時，在多車道右轉彎，不先駛入外
    側車道者，處新臺幣（下同）六百元以上一千八百元以下罰鍰，並記違規點數一
    點，道路交通管理處罰條例第四十八條第四款、第六十三條第一項第一款，亦分
    別定有明文；再按汽車駕駛人駕駛汽車違反道路交通安全規則，因而肇事致人受
    傷者，記違規點數三點，民國九十三年四月二十一日公布，自同年七月一日施行
    之修正後道路交通管理處罰條例第六十一條第三項，亦定有明文。
二、原處分意旨略以：異議人即受處分人甲○○於九十三年三月十一日十九時二十分
    許，駕駛車牌號碼四三二七─ＤＥ號自小客車沿台北市○○路○段南向北方向第
    二車道行駛，於駛至該路三四二號前右轉時，其自小客車之右前車頭撞及案外人
    黃嘉二所駕駛，沿同向外側車道行駛之車牌號碼ＡＩＪ─九一六號重機車左側車
    身，黃嘉二所駕駛之機車遭撞擊後，乃向前衝出並緊接撞擊停放路旁之車牌號碼
    ＥＶ─一三九七號自小客車左後車尾，黃嘉二及其後載之乘客因而受有輕傷，異
    議人乃經警舉發「1.右轉彎不先駛入外側車道。2.違反道路交通安全規則因而肇
    事致人受傷。」之違規。爰依道路交通管理處罰條例第四十八條第四款、第六十
    三條第一項第一款及修正前同條例第六十一條第三項之規定，裁處異議人罰鍰六
    百元、記違規點數一點及吊扣駕駛執照三個月之處分。
三、異議人聲明異議意旨略以：
(一)本件案發路段為同向三線車道之道路，車禍發生前，伊係駕駛車號四三二七─Ｄ
    Ｅ自小客車沿內湖區○○路○段南往北第二車道行近事故發生地點，當時因伊右
    前方有一公車橫跨第二車道與外側車道站牌暫停載客而遮擋伊視線，伊自該輛公
    車左側超車後，發現已錯過右轉進入路邊停車場之時機，乃不得已放棄右轉而繼
    續由南往北直行，車身則均保持在第二車道與外側車道間，並無逕行打橫車身駛
    入外側車道或駛近停車場入口之情事，此有警製道路交通事故現場圖可證。況所
    謂交岔路口三十公尺前應換入外側車道，係指視線良好之情形應如此轉換車道，
    如因視線受阻，駕駛人錯過轉彎之機會，自可選擇繼續直行，異議人當時行車之
    方式實符合交通規則，並無違規情事。
(二)反觀案外人黃嘉二於案發當時係無照駕駛重機車行駛在外側車道，因見其前方有
    前述公車阻擋其去路，黃嘉二理應於該公車後方等候，或自公車左方超車，而不
    得自公車右側逕行超車，惟黃嘉二捨此不由，竟貿然自該公車右側超車，且在超
    車後發現前方又有停放在路邊停車格之汽車，乃又突然左轉彎致其機車自後方將
    伊車前保險桿勾落，且因其車速極快無法停住，乃繼續往前衝撞停放在路邊停車
    格內之車輛，致其本人及附載者受傷。因其係無照駕駛而懇求異議人不要報警處
    理，並隨即抱起受傷之附載人而自行招呼計程車離開現場，致使警方無法當面釐
    清違規事證。實則，黃嘉二於案發當時係突然左轉彎，而伊是直行車，原處分誤
    認黃嘉二為直行車，伊是轉彎車，自與事實不符。準此以觀，本件車禍之發生，
    純係因黃嘉二之違規駕駛所致，黃嘉二事後亦已坦承其應負全部之過失責任，而
    同意賠償路邊停車格內汽車受損之全部修理費用，伊因見黃嘉二仍係在學，且伊
    車輛僅保險桿脫落，乃未要求賠償修理費用，此亦有和解書一份在卷可憑。
(三)伊自七十七年五月二十三日取得駕照後，迄今十六年無肇事紀錄，可謂係優良之
    駕駛人，原處分機關未就前開有利於伊之情形予以注意，逕對異議人裁處罰緩及
    吊扣駕照三個月，並記違規點數一點，致使伊十六年之優良駕駛紀錄毀於一旦，
    且尚須忍受駕駛執照吊扣之苦，顯有未當，異議人對此實難甘服，爰依法聲明異
    議等語。
四、本院查：
(一)異議人甲○○於前揭時間，駕駛車牌號碼四三二七─ＤＥ號自小客車沿台北市○
    ○路○段第二車道由南向北行駛，駛至成功路四段三四二號前，其車輛右前車頭
    與同向行駛在外側車道由黃嘉二所駕駛車牌號碼ＡＩＪ─九一六號之重機車左側
    車身發生擦撞，致黃嘉二機車向前衝出後，緊接撞擊停放在路旁之車牌號碼ＥＶ
    ─一三九七號自小客車左後車尾之事實，為異議人所不否認，並有臺北市政府警
    察局交通警察大隊所受理交通違規事件調查表、交通事故研判分析表、現場圖、
    道路交通事故補充資料表、交通事故談話紀錄表等件影本附卷可憑，應甚明確，
    堪予認定。
(二)又訊據異議人，於車禍甫發生後為警偵詢時，即坦承伊駕駛車輛行駛於第二車道
    ，行近肇事地點時，因伊欲右轉駛入成功路四段三四四號地下停車場，於車輛開
    始右轉往東時，右前保險桿與另一部重機車之左前車頭相撞，該部機車並進而往
    前衝撞路旁之自用小客車等語在卷，核與被害人黃嘉二於警詢時指述：案發當時
    伊駕駛機車行駛在外側車道，在伊左側中間車道之車號四三二七─ＤＥ自用小客
    車打了右邊方向燈要右轉，伊見狀時距離該車僅一台半機車車身長，伊雖有稍微
    向右偏欲閃避，但仍閃避不及，伊機車之左側車身遂遭該部自小客車之右前車頭
    撞擊，並向前衝撞停放路旁之車牌號碼ＥＶ─一三九七號自小客車左後車身等語
    大致相符，參以由卷附交通事故補充資料表所載雙方車損部位分別為異議人車輛
    係
    右前保險桿脫落，黃嘉二機車則係左前車頭、左側手把撞歪及左側車身有刮痕等
    情互參以觀，顯見異議人於案發時，係先行駛於第二車道，因欲駛入路旁停車場
    ，乃未先駛入外側車道，即由第二車道貿然右轉，並致行駛外側車道由黃嘉二所
    駕駛之機車因閃避不及而遭撞擊無訛。異議人辯稱案發時因已錯過右轉機會而係
    繼續直行云云，核與其案發後自承上開內容及被害人黃嘉二所述情節顯有不符，
    要係事後卸責之詞，不足採信，至異議人另指被害人黃嘉二係無照駕駛及由公車
    右側超車云云，縱令屬實，仍無礙於其確有上開違規駕駛行為之認定，而無足據
    為免罰之事由。
(三)又黃嘉二及其後載乘客劉仕潔於本件車禍事故中分別受有左大腿外側撞傷、下唇
    、左膝擦傷、左臉頰挫傷等輕傷乙節，為異議人所不否認，並有道路交通事故補
    充資料表在卷可憑，堪認屬實，而本件車禍係肇因於異議人上開交通違規行為，
    業據認定如前，則黃嘉二及其後載乘客劉仕潔受有輕傷之事實，即與異議人之交
    通違規行為間具有相當因果關係，異議人辯稱係被害人突然左轉而撞擊伊車輛後
    ，無法即刻停車致撞擊他車而受傷云云，核屬無據，亦不足採信。本件異議人因
    駕駛汽車違反交通規則致人受輕傷之事實亦甚明確，同堪認定。
五、綜上，本件原處分機關認定異議人上開交通違規事實，核無違誤，其就異議人「
    右轉彎不先駛入外側車道」違規部分，援引道路交通管理處罰條例第四十八條第
    四款及第六十三條第一項第一款之規定，裁處異議人罰鍰六百元，並記違規點數
    一點之處分，適用法律亦無不當，異議人此部分之異議為無理由，應予駁回；至
    原處分機關就異議人「違反道路交通安全規則致人受輕傷」之違規裁處吊扣駕駛
    執照三個月處分部分，按道路交通管理處罰條例第六十一條第三項業經總統於九
    十三年四月二十一日公布，並經主管機關交通部及內政部令於同年七月一日開始
    施行，依修正後道路交通管理處罰條例第六十一條第三項之規定，駕駛汽車違反
    道路交通安全規則，因而肇事致人受傷者，記違規點數三點，相較於修正前之吊
    扣駕駛執照三個月至六個月之處罰，修正前後該條條文內容已有不同，屬法律之
    變更，且以修正後之規定，僅記違規點數而未暫時剝奪違規行為人駕車之資格，
    對受處分人較為有利。而本件異議人訴請撤銷臺北市交通事件裁決所北市裁三字
    第裁二二─Ａ一Ａ二０一九五三號，本質上係屬公法上爭議，異議人並主張行政
    機關之處分違法並損害其個人權利或法律上之利益，系爭異議之性質核屬行政訴
    訟法第四條第一項之撤銷訴訟，而關於撤銷訴訟，法院之任務在以行政處分發布
    時之事實及法律狀態為據，進而判斷有無違法及損害異議人之權益，並決定撤銷
    與否，在行政處分發布後事實或法律狀態之變更，自不能以其後出現之事實或法
    律狀態變更而認定原處分為違法，亦即，撤銷訴訟判斷行政處分合法性之基準時
    ，係原處分發布時之事實或法律狀態（最高行政法院九十二年度判字第一三三一
    號參照）。惟因道路交通管理處罰條例第八十九條規定，法院受理有關交通事件
    ，準用刑事訴訟法之規定，是關於交通裁罰之異議案件，即無從逕援引上開最高
    行政法院就行政訴訟上撤銷訴訟關於行政處分合法性判斷基準時所表示之見解。
    再道路交通管理處罰條例固係行政罰而非行政刑罰，並無刑法第二條第一項「行
    為後法律有變更者，適用裁判時之法律。但裁判前之法律有利於行為人者，適用
    最有利於行為人之法律。」從新從輕原則之直接適用，然此項「從新從輕」之原
    則，於社會秩序維護法第二條、稅捐稽徵法第四十八條之三均有明文，而行政罰
    法草案亦明訂採行從新從輕原則，即依立法者關於行政罰法律體系之計畫，亦認
    應有從新從輕原則之規定。再者，實體從舊原則之目的，無非在保護法律規範對
    象預見法律繼續有效，因信賴既存法律所生之利益，此種利益在國家單方面課予
    人民不利益，又未影響及於第三人權利之行政處罰案型中並不存在，「社會秩序
    維護法」、「稅捐稽徵法」本此價值判斷，業已捨實體從舊之原則，明訂採行從
    新從輕原則，卻於同具行政罰性質之道路交通管理處罰條例未設規定，堪認其間
    確有法律漏洞存在，本於平等原則，自應於交通聲明異議案件中，類推適用從新
    從輕原則。是以本件異議人因違反道路交通安全規則因而肇事致人受輕傷之案件
    ，揆諸前開說明，自有依從新從輕原則比較新舊法而為適用之必要，而經比較新
    舊法結果，以修正後之規定較有利於行為人，應適用裁判時即修正後道路交通管
    理處罰條例第六十一條第三項之規定。從而，本件異議人此部分之異議雖無理由
    ，惟原處分因所適用法律於事後修正，乃不及比較新舊法而未適用有利於異議人
    之新法，即有可議之處，自應由本院將此部份之原處分撤銷，另依新法規定裁處
    如主文第二項所示之處罰，以資適法。
據上論斷，應依道路交通案件處理辦法第二十條前段，裁定如主文。
中　　　華　　　民　　　國　　　九十三　　　年　　十　　月　  　一  　　日
                                        臺灣士林地方法院交通法庭
                                            法　官  吳  祚  丞
右正本證明與原本無異。
如不服本裁定應於送達後五日內向本院提出抗告狀。
                                            書記官  林  立  原
中　　　華　　　民　　　國　　　九十三　　　年　　十　　月　  　五    　日
